最高法院刑事判決　　　　　　　　　 111年度台上字第2672號
上　訴　人　簡子銘




選任辯護人　羅國斌律師
上列上訴人因加重詐欺等罪案件，不服臺灣高等法院臺中分院中
華民國111 年2 月9 日第二審判決（109 年度上訴字第2545號，
起訴案號：臺灣臺中地方檢察署107 年度偵字第34031 號、 108
年度偵字第6008號、108 年度偵緝字第1604號），提起上訴，本
院判決如下：
    主  文
上訴駁回。
    理  由
一、按刑事訴訟法第377 條規定，上訴於第三審法院，非以判決
    違背法令為理由，不得為之。是提起第三審上訴，應以原判
    決違背法令為理由，係屬法定要件。如果上訴理由書狀並未
    依據卷內訴訟資料，具體指摘原判決不適用何種法則或如何
    適用不當，或所指摘原判決違法情事，顯與法律規定得為第
    三審上訴理由之違法情形，不相適合時，均應認其上訴為不
    合法律上之程式，予以駁回。本件原判決認定上訴人簡子銘
    有其事實欄所載之幫助參與犯罪組織及幫助加重詐欺取財 2
    次犯行，因而撤銷第一審所為之科刑判決，改判依想像競合
    犯之例，從一重論上訴人犯幫助3 人以上共同以電子通訊、
    網際網路對公眾散布而犯詐欺取財2 罪，均累犯，經依刑法
    第30條第2 項規定減輕其刑後，各處有期徒刑8 月，並定應
    執行有期徒刑1 年。已詳細敘述所憑之證據及取捨、認定之
    理由。且就上訴人否認有幫助參與犯罪組織及幫助加重詐欺
    取財犯行，辯稱其不知陳奕銓、張志諒等人成立機房從事加
    重詐欺取財之事，僅居中幫忙連繫邱朝漢，更不知潘泓仁會
    與邱朝漢一起去等語，其辯詞不可採之理由，予以指駁。所
    為論斷，俱有卷存證據資料可資覆按，從形式上觀察，並無
    採證認事違背經驗法則、論理法則，亦無量刑職權之行使有
    濫用，或其他違背法令之情形。
二、上訴意旨乃謂：依證人陳奕銓、秘密證人甲3 、甲7 （姓名
    詳密封卷）之證言，可知潘泓仁係因積欠邱朝漢金錢，為償
    還債務，經由邱朝漢介紹加入本件詐欺集團；另邱朝漢亦係
    陳奕銓同意借款新臺幣10萬元並直接將款項交予邱朝漢於馬
    來西亞之公司，邱朝漢回國後始加入本件詐欺集團。原判決
    事實欄（下稱事實欄）認定上訴人有介紹潘泓仁、邱朝漢加
    入本件詐欺集團，惟於理由中對於上訴人如何「介紹」或「
    引介」潘泓仁與陳奕銓認識，及「促成」、「助益」邱朝漢
    實行如事實欄一之㈡、㈢之加重詐欺取財犯行之「具體作為
    」及「具體的歷史性事實」，均與證人陳奕銓、秘密證人甲
    3 或甲7所言顯然不符，自有判決理由矛盾之違法等語。
三、惟查：
㈠、所謂「秘密證人」係指一切以秘密方式陳述親身觀察或經歷
    事實之第三人，又稱為「匿名證人」。緣因證人具有不可替
    代性，但因證人之證言會受其心理、情緒、智識結構、想像
    力、外部暗示或干擾之影響，故有保障證人自由作證權利之
    必要，以擔保其證言之真實性、可靠性及憑信性。若證人之
    作證過程係處於一種高度威脅及壓力之環境與狀態中，不但
    可能影響證人以往之記憶，且會使其不能或不敢出庭作證，
    甚或陳述不實之證言而偽證。因此，對於「秘密證人」作證
    施以秘密程序保護之目的，除可避免遭被告或其同夥報復外
    ，並能維護證人之個人隱私，及在安全無慮之環境下作證，
    可以減低其精神壓力，以利於犯罪之偵查、審判。又為兼顧
    並完成被告在憲法第8 條、第16條所賦與之正當法律程序及
    訴訟權，受保護之「秘密證人」，原則上必須願意在檢察官
    偵查或法院審理中到場作證，陳述自己所見所聞之犯罪事證
    ，並依法接受對質及詰問，始足當之（司法院釋字第384 、
    582 、636 、789 號解釋意旨，證人保護法第3 條參照）。
    是對於應秘密或須保護之證人身分資料、筆錄及文書確保、
    閱覽限制、訴訟程序上之偵查、審理及被告對質、詰問權保
    障、審判程序公開辯論與否、檢舉人身分保密、人身安全保
    護及生活安置等，均設有特別保護規定（證人保護法第11條
    至第13條、第15條、第16條、第20條，組織犯罪防制條例第
    11條、第12條，性侵害犯罪防治法第12條、第16條第1 項、
    第18條，家庭暴力防治法第12條第2 項、第3 項、第13條第
    2項至第4項、第19條、第36條，兒童及少年性剝削防制條例
    第11條、第12條、第14條，人口販運防制法第21條至第23條
    、第25條、第26條，入出國及移民法第41條第3 項、第43條
    第1 項參照）。以上措施無非為使秘密證人不再畏於出庭作
    證，俾案件之偵查及審判能順利進行。是於載有秘密證人證
    言之文書（如裁判書、決定書等），為免因內容記載詳盡導
    致證人身分曝光，縱有敘述簡略或看似非親自見聞者以第三
    人口吻為陳述，然只要法官綜合並比對案內一切證據及附件
    資料，足以確認秘密證人之陳述係出於親身經歷見聞所為，
    且有補強證據以增強其陳述之憑信性，經合法踐行調查程序
    後，即得採信作為判決之基礎，尚不能因此特殊性質之秘密
    證人之裁判書記載似有不足或齟齬，即認有判決理由不備或
    矛盾之違法。
㈡、本件原判決理由二、㈢所援引並採擷秘密證人甲7 及甲3 分
    別於偵查及原審時所為上訴人如何幫助犯加重詐欺取財等犯
    行之證言，雖看似與本案無關之旁觀者所傳述之證詞，惟經
    比對其等之密封身分資料，其2 人均為證言中所述在場親自
    見聞之人，且均於原審時經交互詰問，再綜合與其等所述相
    符之證人張志諒、陳奕銓、蔡文雄、甲1、甲2、甲4、甲5、
    甲6（以上5人姓名詳如密封卷）及卷附之搜索本件詐欺集團
    所查扣之相關電信流及機房等資料（見原判決第6頁第8至27
    列）以為補強，認上開補強證據已足以佐證證人甲7及甲3陳
    述之真實性，因而認定上訴人成立犯罪。所為論斷，核無違
    反經驗法則、論理法則，亦無任意推定犯罪事實、違背證據
    法則、判決理由不備或矛盾之違法。縱原判決對於秘密證人
    甲7及甲3證言之記載與其餘證據看似不一，惟既係出於保護
    秘密證人之特殊性考量，自不能指為違法。上訴意旨及其餘
    枝節所指其並無幫助行為等語，均係就原判決已說明之事項
    及屬原審採證認事職權之適法行使，持憑己見，而為爭執，
    與法律規定得為第三審上訴理由之違法情形，不相適合。其
    上訴均不合法律上之程式，應予駁回。
據上論結，應依刑事訴訟法第395 條前段，判決如主文。
中    華    民    國   111    年    7     月    28    日
                  刑事第四庭審判長法  官  林  立  華  
                                  法  官  林  瑞  斌  
                                  法  官  王  敏  慧  
                                  法  官  李  麗  珠  
                                  法  官  謝  靜  恒  
本件正本證明與原本無異
                                  書記官
中    華    民    國   111    年    8     月    1     日